---
title: "Projekt Analiza Danych - Agencja Nieruchomości"
author: "Kacper Kulesza, Paweł Suszczak"
date: "2024-12-18"
output: 
  html_document:
    theme: cerulean
    highlight: tango
    toc: true
    toc_float:
      collapsed: false
      smooth_scroll: true
    number_sections: true
    df_print: paged
---

```{r setup, include=FALSE}
knitr::opts_chunk$set(
  echo = FALSE,      # Ukrywa kod w wynikowym dokumencie
  message = FALSE,   # Ukrywa komunikaty generowane przez pakiety
  warning = FALSE    # Ukrywa ostrzeżenia
)
options(scipen = 999, digits=3)
library(tidyverse)   
library(rmdformats)  
library(magrittr)   
library(lubridate)  
library(dplyr)
library(knitr)
library(ggplot2)
library(reshape2)
library(ggstatsplot)
library(rstantools)
library(broom)
agencja_nieruchomosci <- read_csv("C:/Users/suchy/OneDrive/Pulpit/Pliki studia/5 rok/Analiza Danych/agencja_nieruchomosci.csv") #moja ścieżka
View(agencja_nieruchomosci)
```

## Opis naszego projektu

Tutaj dodamy opis naszego projektu z Analizy Danych

## Sprawdzanie danych

```{r echo=FALSE}
library(knitr)
library(kableExtra)

# Tworzenie ramki danych dla braków
missing_data <- data.frame(
  Zmienna = names(agencja_nieruchomosci),
  Liczba_Braków = colSums(is.na(agencja_nieruchomosci))
)

# Poprawne generowanie tabeli
kbl(missing_data, col.names = c("Zmienna", "Liczba Braków"), row.names = FALSE, format = "html") %>%
  kable_styling(bootstrap_options = c("striped", "hover", "condensed"), full_width = FALSE)

```


Analiza danych potwierdziła, że nasze zbiory są kompletne i pozbawione braków. Dzięki temu możliwe jest pełne wykorzystanie dostępnych informacji do przeprowadzenia analizy oraz uzyskania rzetelnych wyników. Nie ma potrzeby edycji bazy danych.


```{r echo=FALSE}
IQR_value <- IQR(agencja_nieruchomosci$price)
upper_bound <- quantile(agencja_nieruchomosci$price, 0.75) + 3 * IQR_value
lower_bound <- quantile(agencja_nieruchomosci$price, 0.25) - 3 * IQR_value
boxplot(agencja_nieruchomosci$price, main = "Wykres pudełkowy ceny", 
        xlab = "Price", ylab = "Wartości", 
        col = "green", border = "black", outline = TRUE, lwd = 1.2,
        range = 3) 
abline(h = upper_bound, col = "red", lty = 2)
abline(h = lower_bound, col = "red", lty = 2)

```

**Interpretacja wykresu**

Gruba linia w środku pudełka wskazuje medianę, która wynosi około 5 500 000. Na wykresie wąs powyżej pudełka jest znacznie dłuższy niż wąs poniżej, co wskazuje na większe zróżnicowanie w górnym przedziale cen. Taki rozkład może wynikać z obecności luksusowych nieruchomości, które charakteryzują się znacznie wyższymi cenami niż większość pozostałych nieruchomości. W zestawie danych widoczny jest również pojedynczy punkt powyżej górnego wąsa, który wskazuje na wartość odstającą – wyjątkowo drogą nieruchomość. Większość obserwacji znajduje się w zakresie od 4 000 000 do 7 000 000, co sugeruje, że ceny są względnie jednorodne w tym przedziale.

**Badanie rozkładu cen za metr kwadratowy pod względem wielkości (metrażu) nieruchomości**

W tabeli poniżej przedstawiono statystyki opisowe ceny za metr kwadratowy w zależności od wielkości nieruchomości. Metraż nieruchomości został podzielony na 3 grupy- mały, średni oraz duży. Analiza obejmuje takie miary, jak średnia, mediana i wartość minimalna.

```{r echo=FALSE}
# Zmiana stóp kwadratowych na metry kwadratowe

agencja_nieruchomosci <- agencja_nieruchomosci %>%
  mutate(area = area*0.092903)

# Cena za metr kwadratowy oraz cena za ilość pokoi

agencja_nieruchomosci$price_per_sqft <- agencja_nieruchomosci$price / agencja_nieruchomosci$area
  agencja_nieruchomosci <- agencja_nieruchomosci %>%
    relocate(price_per_sqft, .after= price)
  
agencja_nieruchomosci$price_per_bedroom <- agencja_nieruchomosci$price / agencja_nieruchomosci$bedrooms 
  agencja_nieruchomosci <- agencja_nieruchomosci %>%
  relocate(price_per_bedroom, .after = price_per_sqft)

# Zaokrąglanie do dwóch miejsc po przecinku w kolumnie price_per_sqft

agencja_nieruchomosci <- agencja_nieruchomosci %>%
  mutate(area = round(area,2),
    price_per_sqft = round(price_per_sqft,2))

#Ograniczenia zmiennych

agencja_nieruchomosci <- agencja_nieruchomosci %>%
  filter(
    price >= 0,
    bedrooms > 0,
    bathrooms >0
  )

```


```{r echo=FALSE}

# Utworzenie przedziałów metrażowych
breaks <- quantile(agencja_nieruchomosci$area, probs=seq(0,1, length.out=4), na.rm = TRUE)
labels <- c("Małe", "Średnie", "Duże")
agencja_nieruchomosci$area_group <- cut(agencja_nieruchomosci$area, breaks=breaks, labels=labels, include.lowest = TRUE)
agencja_nieruchomosci <- agencja_nieruchomosci %>%
  relocate(area_group, .after = area)


# Agregacja danych dla ceny za m2
price_per_sqft_stats <- agencja_nieruchomosci %>%
  group_by(area_group) %>%
  summarise(
    Liczba = n(),
    `Cena za m2` = mean(price_per_sqft, na.rm = TRUE),
    `Mediana za m2` = median(price_per_sqft, na.rm = TRUE),
    `Min za m2` = min(price_per_sqft, na.rm = TRUE),
    `Max za m2` = max(price_per_sqft, na.rm = TRUE)
  ) %>%
  ungroup()

cat("\n")

kable(price_per_sqft_stats, format = "html", caption = "Średnie ceny za metr kwadratowy w zależności od grup metrażowych") %>%
  kable_styling(
    bootstrap_options = c("striped", "hover", "condensed", "bordered"), # Dodanie ramki
    full_width = FALSE,  # Tabela o stałej szerokości
    position = "center"  # Wyśrodkowanie tabeli
  )

```

Analizując przedstawioną tabelę, można zauważyć, że średnia cena za metr kwadratowy jest najwyższa w przypadku małych nieruchomości i zmniejsza się wraz ze wzrostem metrażu - jest to sytuacja powszechna na rynku nieruchomości. Jak ma to często miejsce podczas nabywania produktów na rynku, im większe zamówienie tym mniejsza cena jednostkowa. Dodatkowo, różnica między ceną maksymalną a minimalną (zakres cen) jest największa w przypadku dużych nieruchomości. Sugeruje to większe zróżnicowanie w tej kategorii, które może być związane z różnicami w lokalizacji, standardzie wykończenia lub dodatkowymi udogodnieniami.

