---
title: "Projekt Analiza Danych - Agencja Nieruchomości"
author: "Kacper Kulesza, Paweł Suszczak"
date: "2024-12-18"
output: 
  html_document:
    theme: cerulean
    highlight: tango
    toc: true
    toc_float:
      collapsed: false
      smooth_scroll: true
    number_sections: true
    df_print: paged
---

```{r setup, include=FALSE}
knitr::opts_chunk$set(
  echo = FALSE,      # Ukrywa kod w wynikowym dokumencie
  message = FALSE,   # Ukrywa komunikaty generowane przez pakiety
  warning = FALSE    # Ukrywa ostrzeżenia
)
options(scipen = 999, digits=3)
library(tidyverse) 
library(xfun)
library(rmdformats)  
library(magrittr)   
library(lubridate)  
library(dplyr)
library(knitr)
library(ggplot2)
library(reshape2)
library(ggstatsplot)
library(rstantools)
library(broom)
#agencja_nieruchomosci <- read_csv("C:/Users/suchy/OneDrive/Pulpit/Pliki studia/5 rok/Analiza Danych/agencja_nieruchomosci.csv") #moja ścieżka
agencja_nieruchomosci <- read_csv("C:/Users/Kacper/Desktop/agencja_nieruchomosci.csv") #a to moja sciezka

View(agencja_nieruchomosci)
```

## Opis naszego projektu

Tutaj dodamy opis naszego projektu z Analizy Danych

## Sprawdzanie danych

```{r echo=FALSE}
library(knitr)
library(kableExtra)

# Tworzenie ramki danych dla braków
missing_data <- data.frame(
  Zmienna = names(agencja_nieruchomosci),
  Liczba_Braków = colSums(is.na(agencja_nieruchomosci))
)

# Poprawne generowanie tabeli
kbl(missing_data, col.names = c("Zmienna", "Liczba Braków"), row.names = FALSE, format = "html") %>%
  kable_styling(bootstrap_options = c("striped", "hover", "condensed"), full_width = FALSE)

```


Analiza danych potwierdziła, że nasze zbiory są kompletne i pozbawione braków. Dzięki temu możliwe jest pełne wykorzystanie dostępnych informacji do przeprowadzenia analizy oraz uzyskania rzetelnych wyników. Nie ma potrzeby edycji bazy danych.


```{r echo=FALSE}
IQR_value <- IQR(agencja_nieruchomosci$price)
upper_bound <- quantile(agencja_nieruchomosci$price, 0.75) + 3 * IQR_value
lower_bound <- quantile(agencja_nieruchomosci$price, 0.25) - 3 * IQR_value
boxplot(agencja_nieruchomosci$price, main = "Wykres pudełkowy ceny", 
        xlab = "Price", ylab = "Wartości", 
        col = "green", border = "black", outline = TRUE, lwd = 1.2,
        range = 3) 
abline(h = upper_bound, col = "red", lty = 2)
abline(h = lower_bound, col = "red", lty = 2)

```

**Interpretacja wykresu**

Gruba linia w środku pudełka wskazuje medianę, która wynosi około 5 500 000. Na wykresie wąs powyżej pudełka jest znacznie dłuższy niż wąs poniżej, co wskazuje na większe zróżnicowanie w górnym przedziale cen. Taki rozkład może wynikać z obecności luksusowych nieruchomości, które charakteryzują się znacznie wyższymi cenami niż większość pozostałych nieruchomości. W zestawie danych widoczny jest również pojedynczy punkt powyżej górnego wąsa, który wskazuje na wartość odstającą – wyjątkowo drogą nieruchomość. Większość obserwacji znajduje się w zakresie od 4 000 000 do 7 000 000, co sugeruje, że ceny są względnie jednorodne w tym przedziale.

**Badanie rozkładu cen za metr kwadratowy pod względem wielkości (metrażu) nieruchomości**

W tabeli poniżej przedstawiono statystyki opisowe ceny za metr kwadratowy w zależności od wielkości nieruchomości. Metraż nieruchomości został podzielony na 3 grupy- mały, średni oraz duży. Analiza obejmuje takie miary, jak średnia, mediana i wartość minimalna.

```{r echo=FALSE}
# Zmiana stóp kwadratowych na metry kwadratowe

agencja_nieruchomosci <- agencja_nieruchomosci %>%
  mutate(area = area*0.092903)

# Cena za metr kwadratowy oraz cena za ilość pokoi

agencja_nieruchomosci$price_per_sqft <- agencja_nieruchomosci$price / agencja_nieruchomosci$area
  agencja_nieruchomosci <- agencja_nieruchomosci %>%
    relocate(price_per_sqft, .after= price)
  
agencja_nieruchomosci$price_per_bedroom <- agencja_nieruchomosci$price / agencja_nieruchomosci$bedrooms 
  agencja_nieruchomosci <- agencja_nieruchomosci %>%
  relocate(price_per_bedroom, .after = price_per_sqft)

# Zaokrąglanie do dwóch miejsc po przecinku w kolumnie price_per_sqft

agencja_nieruchomosci <- agencja_nieruchomosci %>%
  mutate(area = round(area,2),
    price_per_sqft = round(price_per_sqft,2))

#Ograniczenia zmiennych

agencja_nieruchomosci <- agencja_nieruchomosci %>%
  filter(
    price >= 0,
    bedrooms > 0,
    bathrooms >0
  )

```


```{r echo=FALSE}

# Utworzenie przedziałów metrażowych
breaks <- quantile(agencja_nieruchomosci$area, probs=seq(0,1, length.out=4), na.rm = TRUE)
labels <- c("Małe", "Średnie", "Duże")
agencja_nieruchomosci$area_group <- cut(agencja_nieruchomosci$area, breaks=breaks, labels=labels, include.lowest = TRUE)
agencja_nieruchomosci <- agencja_nieruchomosci %>%
  relocate(area_group, .after = area)


# Agregacja danych dla ceny za m2
price_per_sqft_stats <- agencja_nieruchomosci %>%
  group_by(area_group) %>%
  summarise(
    Liczba = n(),
    `Cena za m2` = mean(price_per_sqft, na.rm = TRUE),
    `Mediana za m2` = median(price_per_sqft, na.rm = TRUE),
    `Min za m2` = min(price_per_sqft, na.rm = TRUE),
    `Max za m2` = max(price_per_sqft, na.rm = TRUE)
  ) %>%
  ungroup()

cat("\n")

kable(price_per_sqft_stats, format = "html", caption = "Średnie ceny za metr kwadratowy w zależności od grup metrażowych") %>%
  kable_styling(
    bootstrap_options = c("striped", "hover", "condensed", "bordered"), # Dodanie ramki
    full_width = FALSE,  # Tabela o stałej szerokości
    position = "center"  # Wyśrodkowanie tabeli
  )

```

Analizując przedstawioną tabelę, można zauważyć, że średnia cena za metr kwadratowy jest najwyższa w przypadku małych nieruchomości i zmniejsza się wraz ze wzrostem metrażu - jest to sytuacja powszechna na rynku nieruchomości. Jak ma to często miejsce podczas nabywania produktów na rynku, im większe zamówienie tym mniejsza cena jednostkowa. Dodatkowo, różnica między ceną maksymalną a minimalną (zakres cen) jest największa w przypadku dużych nieruchomości. Sugeruje to większe zróżnicowanie w tej kategorii, które może być związane z różnicami w lokalizacji, standardzie wykończenia lub dodatkowymi udogodnieniami.

## Analiza korelacji
W poniższej analizie przeprowadzono badanie korelacji między kluczowymi zmiennymi numerycznymi w zestawie danych agencji nieruchomości. Przedstawiona mapa ciepła przedstawia wyniki obliczeń współczynników korelacji Pearsona, które mogą przyjmować wartości od -1 do 1. 

```{r echo=FALSE}

numeryczne_zmienne <- agencja_nieruchomosci %>% 
  select(price_per_sqft, area, bedrooms, bathrooms, stories, parking)

korelacja <- cor(numeryczne_zmienne, use = "complete.obs")

korelacja_melted <- melt(korelacja)

ggplot(data = korelacja_melted, aes(x=Var1, y=Var2, fill=value)) +
  geom_tile(color = "black", size = 0.5) +
  scale_fill_gradient2(low = "blue", high = "red", mid = "white", 
                       midpoint = 0, limit = c(-1,1), space = "Lab", 
                       name="Korelacja") +
  theme_minimal() +
  theme(axis.text.x = element_text(angle = 45, vjust = 1, hjust=1),plot.title = element_text(hjust = 0.45) ) +
  labs(x='', y='', title='Mapa ciepła korelacji między zmiennymi')

```
Mapa ciepła korelacji przedstawia stopień powiązań pomiędzy różnymi cechami nieruchomości. Wyróżniają się następujące obserwacje:

- **Cena za metr kwadratowy (price_per_sqft)**:

- Wykazuje umiarkowaną ujemną korelację z powierzchnią (area), co sugeruje, że większe nieruchomości są tańsze w przeliczeniu na metr kwadratowy.
- Ma niewielką dodatnią korelację z liczbą sypialni (bedrooms), łazienek (bathrooms) i pięter (stories), co może wskazywać, że te cechy lekko podnoszą cenę za metr kwadratowy.
- Nie zauważono istotnej korelacji z liczbą miejsc parkingowych (parking), co oznacza, że ta cecha nie wpływa znacząco na cenę.

- **Powierzchnia (area)**:

- Umiarkowana dodatnia korelacja z liczbą miejsc parkingowych (parking) sugeruje, że większe nieruchomości częściej oferują więcej miejsc postojowych.
- Słaba dodatnia korelacja z liczbą sypialni (bedrooms) i łazienek (bathrooms) wskazuje, że większa powierzchnia wiąże się z większą liczbą pomieszczeń, choć zależność ta nie jest silna.

- **Sypialnie (bedrooms)**:

- Umiarkowana korelacja z łazienkami (bathrooms) i liczbą pięter (stories) pokazuje, że większa liczba sypialni często oznacza więcej łazienek i kondygnacji w nieruchomości.
- Słaba korelacja z liczbą miejsc parkingowych (parking) wskazuje, że liczba sypialni nie jest silnie związana z dostępnością parkingu.

- **Łazienki (bathrooms)**:

- Mają umiarkowaną korelację z liczbą pięter (stories), co sugeruje, że w domach wielopoziomowych jest zazwyczaj więcej łazienek.

- **Liczba pięter (stories)**:

- Słabo koreluje z powierzchnią (area) i miejscami parkingowymi (parking), co oznacza, że te cechy nie są silnie powiązane z liczbą kondygnacji.

- **Miejsca parkingowe (parking)**:

- Silniejsza korelacja z powierzchnią (area) niż z innymi cechami sugeruje, że większe nieruchomości częściej oferują więcej miejsc parkingowych.


## Wnioskowanie statystyczne

**Pytanie badawcze:** Cena nieruchomości uzależniona od ilości łazienek

**Hipoteza zerowa (H0):** Nie ma statystycznie istotnej różnicy w cenie nieruchomości w zależniości od liczby łazienek.

**Hipoteza alternatywna (H1)**: Istnieje statystycznie istotna różnica w cenie nieruchomości w zależniości od liczby łazienek.


```{r echo=FALSE}
ggbetweenstats(
  data=agencja_nieruchomosci,
  x=bathrooms,
  y=price
)
```


**Wnioski**

Wartość p-value wynosi ok. 0,00, czyli mniej niż standardowy poziom istotności 0,05. W takiej sytuacji mamy możliwość odrzucenia hipotezy zerowej, na rzecz hipotezy alternatywnej , sugerując tym samym, iż liczba łazienek wykazuje istotne statystycznie różnice w cenien nieruchomości.


**Pytanie badawcze:** Cena za metr kwadratowy uzależniona jest od liczby pięter w domu

**Hipoteza zerowa (H0):** Nie ma statystycznie istotnej różnicy w cenie za metr kwadratowy w zależniości od liczby pięter.

**Hipoteza alternatywna (H1)**: Istnieje statystycznie istotna różnica w cenie metr kwadratowy w zależniości od liczby pięter.

```{r echo=FALSE}
ggbetweenstats(
  data=agencja_nieruchomosci,
  x=stories,
  y=price_per_sqft
)
```

**Wnioski**

Wartość p-value wynosi 0,000, czyli znacznie mniej niż standardowy poziom istotności 0,05. W takiej sytuacji mamy możliwość odrzucenia hipotezy zerowej, na rzecz hipotezy alternatywnej , sugerując tym samym, iż cena za metr kwadratowy wykazuje istotne statystycznie różnice w zależniości od liczby pięter.

**Pytanie badawcze:** Cena przypadająca na jedną sypialnie uzależniona od ilości sypialnii

**Hipoteza zerowa (H0):** Nie ma statystycznie istotnej różnicy w cenie przypadającej na jedną sypialnię w zależniości od liczby sypialnii.

**Hipoteza alternatywna (H1)**: Istnieje statystycznie istotna różnica w cenie przypadającej na jedną sypialnię w zależniości od liczby sypialnii.

```{r echo=FALSE}
ggbetweenstats(
  data=agencja_nieruchomosci,
  x=bedrooms,
  y=price_per_bedroom
)
```

**Wnioski**

Wartość p-value wynosi 0,01, czyli mniej niż standardowy poziom istotności 0,05. W takiej sytuacji mamy możliwość odrzucenia hipotezy zerowej, na rzecz hipotezy alternatywnej , sugerując tym samym, iż cena przypadająca na jedną sypialnie wykazuje istotne statystycznie różnice w zależniości od liczby sypialnii.

**Pytanie badawcze:** Cena za metr kwadratowy nieruchomości uzależniona stanu wyposażenia

**Hipoteza zerowa (H0):** Srednia cena za metr kwadratowy jest taka sama dla wszystkich stanów wyposażenia.

**Hipoteza alternatywna (H1)**: Srednia cena za metr kwadratowy nie jest taka sama dla wszystkich stanów wyposażenia.

```{r echo=FALSE}

anova1 <- aov(price_per_sqft ~ furnishingstatus, data = agencja_nieruchomosci)
anova_summary <- summary(anova1)

tidy_anova <- tidy(anova1)

kable(tidy_anova, caption = "Analiza wariancji dla ceny za metr kwadratowy w zależności od stanu wyposażenia", format = "html", digits = 2)

```

**Wnioski**

Test ANOVA wartość p-value równą 0,00007, czyli mniej niż standardowy poziom istotności 0,05.W takiej sytuacji mamy możliwość odrzucenia hipotezy zerowej, na rzecz hipotezy alternatywnej , sugerując tym samym, iż stan wyposażenia istotnie wpływa na cenę za metr kwadratowy.


**Pytanie badawcze:** Liczba miejsc parkingowych dostępnych w budynku uzależniony od wielkości nieruchomości

**Hipoteza zerowa (H0):** Nie ma statystycznie istotnej różnicy w liczbie miejsc parkingowych dostępnych w budynku w zależniości od wielkości nieruchomości.

**Hipoteza alternatywna (H1)**: Istnieje statystycznie istotna różnica w liczbie miejsc parkingowych dostępnych w budynku

```{r echo=FALSE}
anova2 <- aov(parking ~ area_group, data = agencja_nieruchomosci)

tidy_anova2 <- tidy(anova2)


kable(tidy_anova2, caption = "Analiza wariancji dla liczby miejsc parkingowych w zależności od wielkości nieruchomości", format = "html", digits = 3)

```

**Wnioski**

Test ANOVA wartość p-value wynosi ok. 0,000, czyli znacznie mniej niż standardowy poziom istotności 0,05. W takiej sytuacji mamy możliwość odrzucenia hipotezy zerowej, na rzecz hipotezy alternatywnej , sugerując tym samym, iż liczba miejsc parkingowych dostępnych w budynku wykazuje istotne statystycznie różnice w wielkości nieruchomości.


**Pytanie badawcze:** Cena nieruchomości jest uzależniona od statusu umeblowania nieruchomości

**Hipoteza zerowa (H0):** Nie ma statystycznie istotnej różnicy w cenie w zależności od statusu umeblowania nieruchomości

**Hipoteza alternatywna (H1)**: Istnieje statystycznie istotna różnica w cenie w zależności od statusu umeblowania nieruchomości
j
```{r echo = FALSE}
ggbetweenstats(data=agencja_nieruchomosci, x= furnishingstatus, y=price)
```

**Wnioski**

Oś X przedstawia kategorie związane ze statusem umeblowania, a oś Y reprezentuje cenę nieruchomości. Wartość p mniejsza niż 0,05 sugeruje, że różnice między kategoriami są istotne statystycznie. Dla tego wykresu wszystkie porównane pary kategorii mają wartości p znacznie mniejsze niż 0,05, co sugeruje, że istnieją istotne różnice między tymi trzema kategoriami. Odrzucamy więc hipotezę zerową. Możemy zatem stwierdzić, że cena nieruchomości jest uzależniona od statusu umeblowania nieruchomości


**Pytanie badawcze:** Cena za m2 uzależniona jest od tego czy nieruchomość znajduje się w preferowanej lokalizacji

**Hipoteza zerowa (H0):** Nie ma statystycznie istotnej różnicy w cenie za m2 w zależności od tego czy nieruchomość znajduje się w preferowanej lokalizacji

**Hipoteza alternatywna (H1)**: Istnieje statystycznie istotna różnica w cenie m2 w zależności od tego czy  nieruchomość znajduje się w preferowanej lokalizacji

```{r echo = FALSE}
ggbetweenstats(data=agencja_nieruchomosci, x= prefarea, y=price_per_sqft)
```

**Wnioski**

Na osi X mamy podane czy nieruchomość znajduje się w preferowanej okolicy - tak lub nie, a na osi Y natomiast widnieje cena za m2 nieruchomości. Dla nieruchomości z preferowaną lokalizacją widzimy wyższe wartości cenowe. Rozkład wartości jest wyraźnie różny porównując te dwie grupy. Wartość p-value wynosząca 0,01 sugeruje, że istnieje zależność pomiędzy ceną za m2, a preferowaną lokalizacją nieruchomości.


**Pytanie badawcze:** Liczba sypialni jest uzależnionaod od liczby pięter

**Hipoteza zerowa (H0):** Nie ma statystycznie istotnej różnicy w liczbie sypialni w zależności od liczby pięter

**Hipoteza alternatywna (H1)**: Istnieje statystycznie istotna różnica w liczbie sypialni w zależności od liczby pięter

```{r echo = FALSE}
ggbarstats(data=agencja_nieruchomosci, x=stories, y=bedrooms)
```

**Wnioski**

Oś pozioma przedstawia liczbę sypialni w nieruchomości, a oś pionowa pokazuje procentową częstotliwość określonej kategorii (liczby pięter) w ramach każdej grupy. W większośc grup p-value ma mniejszą wartość niż 0,05. Tylko skrajne grupy mają p-value na poziomie 0,11. Ogółem możemy stwierdzić, że liczba pięter w nieruchomości ma wpływ na liczbę sypialni.``


**Pytanie badawcze:** Liczba łazienek jest uzależniona od liczby sypialni 

**Hipoteza zerowa (H0):** Nie ma statystycznie istotnej różnicy w liczbie łazienek w zależności od liczby sypialni

**Hipoteza alternatywna (H1)**: Istnieje statystycznie istotna różnica w liczbie łazienek w zależności od liczby sypialni


```{r echo = FALSE}
ggpiestats(data=agencja_nieruchomosci, x=bedrooms, y=bathrooms)
```

**Wnioski**

Na ostatnim wykresie mamy serię wykresów kołowych, które przedstawiają rozkład liczby sypialni w nieruchomościach, podzielony według liczby łazienek. Każdy wykres kołowy odpowiada nieruchomościom z określoną liczbą łazienek i pokazuje procentowy rozkład liczby sypialni w tych nieruchomościach. Podobnie jak w poprzednim wykresie, tylko skrajna grupa ma p-value większe od 0,05. Znajduję się tam jednak tylko jedna obserwacja. Ogólnie możemy powiedzieć, że liczba łazienek jest uzależniona od liczby sypialni w nieruchomościach.





















